臺灣高等法院花蓮分院刑事判決　　　　　　　　　　九十二年度上易字第一三七號
　　上　 訴　 人　臺灣臺東地方法院檢察署檢察官
　　上訴人即被告　甲○○
　　共　　　　同
　　選任 辯 護人　簡燦賢律師
右上訴人因被告傷害案件，不服臺灣台東地方法院九十二年度易字第一七二號中華民
國九十二年八月十四日第一審判決（起訴案號：臺灣台東地方法院檢察署九十二年度
偵字第三七四號）提起上訴，本院判決如左：
    主  文
上訴駁回。
    事  實
一、甲○○與丙○○係夫妻關係，丙○○與乙○○為表兄妹關係，戊○○則為該三人
    之鄰居，渠等四人均在臺東市○○路上開店營生（戊○○經營棉被、寢具買賣；
    丙○○、甲○○經營鞋子買賣，乙○○則經營寢具買賣），前因傷害案件，致雙
    方已有嫌隙。於民國九十一年十月十三日上午九時四十分許，戊○○見其陳列在
    臺東市○○路二二四號寢具店門口販售之枕頭掉落，乃上前將之撿起，並埋怨稱
    ：「屎你娘，常常這樣（台語發音）」，適為甲○○、丙○○夫婦及乙○○聽聞
    ，誤認戊○○係在辱罵其等三人，竟基於傷害人身體之犯意聯絡，共同出手毆打
    戊○○，戊○○之妻己○見狀隨即上前勸阻，其三人乃接續連己○一併加以毆打
    ，並將戊○○及己○擊倒在地，戊○○夫婦之媳婦丁○○見狀乃上前彎腰護住戊○○夫婦，以避免戊○○夫婦再遭毆打。然甲○○、丙○○及乙○○三人仍不肯
    罷休，接續朝丁○○之背部及戊○○夫婦倒地處一陣拳打腳踢。附近在場之菜販
    劉麗娟、胡淑女、邱彙雯及其他不詳人士等人見狀，便趕緊上前勸阻，劉麗娟、
    胡淑女、邱彙雯三人並將戊○○夫婦及丁○○自地上扶起。警方據報後，亦於數
    分鐘後趕至現場處理。戊○○、己○及丁○○三人因遭甲○○、丙○○及乙○○
    三人共同毆打，造成戊○○受有左膝瘀傷二Ｘ三公分、左肘瘀傷五Ｘ０‧一公分
    （兩處）、前額頭有二處瘀腫各二Ｘ三公分、鼻樑瘀傷０‧三Ｘ０‧一公分、嚴
    重頭痛、腦震盪及右手臂無力酸痛等之傷害，己○受有左膝瘀傷腫脹四Ｘ三公分
    、右膝瘀傷腫脹二Ｘ三公分及左背紅腫二Ｘ三公分等之傷害，丁○○受有背部五
    處紅腫，長度分別為五公分、五公分、十四公分、四公分及三公分之傷害。
二、案經戊○○、己○及丁○○三人訴請臺灣臺東地方法院檢察署檢察官偵查起訴。
    理  由
一、訊據上訴人即被告甲○○、丙○○及乙○○三人均矢口否認上開傷害犯行，被告
    甲○○辯稱：伊是聽到爭吵聲才出去，有看到戊○○拿球棒要打伊太太，伊只是
    過去勸架，並拉伊太太起來，並未傷害戊○○等人；被告丙○○辯稱：當時係因
    葉老先生拿出球棒挑釁，甲○○和乙○○才一起過來發生拉扯，並未傷害被害人
    等；被告乙○○則辯稱：伊係看到他們在爭執，才出來勸架，伊係最後一個到，
    並沒有傷害被害人三人云云。
二、惟查右揭犯罪事實，迭據告訴人戊○○、己○及丁○○三人於偵、審中指訴綦詳
    ，另據證人蕭騰傑於偵查中結稱：「我是在台東市○○路二０七號附近賣東西，
    我當天有聽到對面有兩戶人家在爭吵，一戶是賣棉被，一戶是賣鞋子，過了沒多
    久，賣鞋子那邊就跑到賣棉被那邊打人，就看到賣棉被那邊有二人被賣鞋子那邊
    三人壓在地上，後來我隔壁賣菜的婦人（指劉麗捐）就上前勸架，散了沒多久警
    方才來。（檢察官問：爭吵時能否確定何人在吵？）丁○○和丙○○在吵。（檢
    察官問：後來是何人跑出來打人？）就是賣鞋子那邊的人是一女二男，被打的是
    賣棉被那邊的二位老人一男一女」等語（見偵查卷第五十二頁）；證人劉麗娟於
    偵查中亦證稱：「我在台東市○○路單號路邊賣菜，我有看到我對面有圍一堆人
    ，剛開始我並未注意，後來聽到有人喊有人打架了，我才跑過去關心，看到賣棉
    被的老闆（指戊○○）和老闆娘（指己○）及他們的媳婦（指丁○○）被壓在地
    上，是被隔壁賣鞋子的人壓，我心裡很害怕，所以就拜託他們大家都鄰居不要打
    了，‧‧‧（檢察官問：你看到他們雙方的人壓在一起時，是如何壓的？）是老
    闆在最底下，老闆娘有一點與老闆重疊，媳婦弓身護著他們二人，另一方的人則
    在他們上方面前對他們拳打腳踢」等語（見偵查卷第五十四至五十六頁）；證人
    江玫虹（原審誤植為江梅虹）則結稱：「九十一年十月十三日上午九時四十分許
    ，我在台東市○○路二二０號店裡，當天我有聽到有人喊說有人在爭吵，我就跑
    過去二二四號的騎樓看，看到賣棉被的老闆倒在地上，老闆娘壓在老闆身上，他
    們的媳婦也壓在他們上面，都倒著，隔壁賣鞋子有一男一女在打賣棉被的媳婦，
    之後有很多人要幫忙拉開，等到他們被拉開，我就回去了」等語（見偵查卷第五
    十六頁）；及證人胡淑女亦證稱：「九十一年十月十三日上午九時四十分許，我
    在台東市○○路雙號路邊賣菜，我當天有看到賣鞋子的二名年輕男子去打賣棉被
    的那位老闆及老闆娘，賣棉被的媳婦就去來擋，結果三人都倒在地上，之後就有
    很多人上前圍起來，叫他們不要打了，我就回去賣菜，過了一會兒警方就來了。
    ‧‧‧（檢察官問：那兩名年輕男子，如何打老闆及老闆娘？）用拳頭往前打這
    樣子」等語明確（見偵查卷第五十七頁），經核均與告訴人戊○○、己○、丁○○三人所述案發基本情節相符，顯可信實。復參諸告訴人三人於當日案發後即前
    往行政院衛生署臺東醫院接受診斷，戊○○明顯受有左膝瘀傷二Ｘ三公分、左肘
    瘀傷五Ｘ０‧一公分（兩處）、前額頭有二處瘀腫各二Ｘ三公分、鼻樑瘀傷０‧
    三Ｘ０‧一公分、嚴重頭痛、腦震盪及右手臂無力酸痛等之傷害，己○受有左膝
    瘀傷腫脹四Ｘ三公分、右膝瘀傷腫脹二Ｘ三公分及左背紅腫二Ｘ三公分等之傷害
    ，丁○○受有背部五處紅腫，長度分別為五公分、五公分、十四公分、四公分及
    三公分之傷害，亦有該醫院開立之一五二六九、一六八三七、一六四三四及一六
    四三五號診斷書影本四份在卷可憑（見偵查卷第六至九頁），觀察其等受傷狀況
    均與所訴及上開證人指證情節相合；再依經驗法則判斷，告訴人三人均受傷多處
    ，其中戊○○不僅膝、肘瘀傷，尚有前額、鼻樑瘀腫及頭痛、腦震盪之現象，己○則除雙膝瘀腫外，另受有左背紅腫之傷害，丁○○受傷之位置則均為背部，均
    難解為係單純拉扯所致，是以告訴人等指稱遭被告三人共同傷害等情，應屬真實
    。被告等所辯係因拉扯所造成之傷害乙節，即屬避就卸責之詞，毫無足採。至於
    被告乙○○於偵訊時雖辯稱：伊在扶起丙○○時，被戊○○持木棍毆打，幸有己○及丁○○拉住戊○○，伊始遭輕輕打到云云；然對於同一時間或之前數秒鐘之
    案發情節，被告乙○○又稱：告訴人三人均倒著或壓住丙○○云云，則依乙○○
    所言，告訴人三人均須為身手矯健之人，否則告訴人戊○○如何能迅速自地上躍
    起，又在短短數秒鐘之內，再至家中取出木棍毆打乙○○；而己○及丁○○更能
    隨即反應戊○○之舉動，馬上阻止戊○○，以免鬧出人命。果真如此，又何以告
    訴人三人所受之傷害遠較被告乙○○、丙○○二人為嚴重？所辯有違常情，實難
    置信，況本案經警方稍後前往現場處理，亦未查獲任何如被告等所述之球棒扣案
    ，更無從信賴被告乙○○前揭辯解為真。另被告丙○○聲稱告訴人己○及丁○○
    先前即徒手朝伊身上一陣亂打，在伊被壓住時，背部及頸部又一再遭人毆打，然
    其竟僅右手手指及左手前臂受傷，背部、頸部及其他部位則毫髮無傷，顯不符一
    般經驗法則，雖其嗣又解釋稱：「我有跟醫生說，但醫生沒幫我驗傷」云云。然
    由其所出具之診斷證明書就「左手前臂有０‧一公分擦傷」如此細微之傷害均有
    載明，如何謂醫生未注意其其餘傷勢，是被告丙○○前揭所辯亦無非畏罪卸責之
    詞，不足採取。至此事證已臻明確，被告三人共同傷害之犯行堪以認定，應予依
    法論科。
三、核被告三人所為，均係犯刑法第二百七十七條第一項之普通傷害罪。渠等於上開
    犯行，有犯意之聯絡及行為之分擔，均應論以共同正犯。又被告三人以一接續行
    為共同毆打告訴人戊○○、己○及丁○○三人，係一行為同時侵害告訴人三人之
    身體法益，因而觸犯三相同罪名，為想像競合犯，應依刑法第五十五條前段之規
    定，論以一普通傷害罪名即足。原審因依上開法律規定，並分別審酌被告甲○○
    、丙○○及乙○○三人犯罪之動機、目的、手段、犯罪時所受之刺激、被害人所
    受傷害程度及犯罪後猶一再否認犯行，設詞辯解等一切情狀，量處被告三人各五
    月有期徒刑，並均諭知易科罰金之折算標準。另敘明檢察官雖以被告三人藉詞狡
    辯，不知悔改，犯後態度不佳，且自恃年輕力壯而欺負年老力衰或弱質女子之告
    訴人三人，實有重懲之必要，乃請均判處有期徒刑一年二月之求刑；然經斟酌被
    告等人因聽聞告訴人戊○○稱「屎你娘，常常這樣（台語發音）」一語，誤認戊○○有意辱人，一時情緒失控致蹈犯行，並非預謀傷人，以各量處有期徒刑五月
    ，即可收懲處之效，尚無判處有期徒刑一年二月重刑之必要。另以被告丙○○前
    未曾受有期徒刑以上刑之宣告，有臺灣高等法院被告全國前案紀錄表乙紙在卷可
    參，經此科刑判決之教訓，應知警惕而無再犯之虞，因認所宣告之刑以暫不執行
    為適當，乃併宣告緩刑三年，用啟自新（於此本院並認為被告丙○○甫於九十二
    年十月二十二日剖腹生產，尚有襁褓中嬰兒亟待照顧，仍以暫不執行為適當）。
    認事用法，俱無違誤，量刑尚稱妥適，被告上訴否認犯罪，並執證據取捨事項再
    為爭執，及公訴人因循告訴人來狀請求上訴謂被告三人量刑過輕及被告丙○○緩
    刑不當（實則此部分均經原審詳予審酌並敘明理由在案，已如前述），均指摘原
    判決不當，求予撤銷改判，經核並無理由，均應予以駁回。
據上論斷，應依刑事訴訟法第三百六十八條，判決如主文。
本案經檢察官黃怡君到庭執行職務。
中      華      民      國      九十三      年      二      月    三    日
                                審判長法官  吳  鴻  章
                                      法官  林  慶  煙
                                      法官  張  健  河
右為正本證明與原本無異。
本件不得上訴。
                                    書記官  陳  有  信
中      華      民      國      九十三      年      二      月    三    日
